【裁判字號】    89,易,695
【裁判日期】    900524
【裁判案由】    妨害自由
【裁判全文】
臺灣彰化地方法院刑事判決                          八十九年度易字第六九五號
    公  訴  人  臺灣彰化地方法院檢察署檢察官
    被      告  甲○○
                丙○○
右列被告等因妨害自由案件，經檢察官提起公訴（八十九年度偵字第四０三號），本
院判決如左：
    主      文
甲○○、丙○○均無罪。
    理      由
一、被告丙○○於審判期日雖經本院合法傳喚而未到庭，惟本院認應諭知無罪之判決
    ，依刑事訴訟法第三百零六條之規定，不待其陳述而逕行判決，先此敘明。
二、公訴意旨略以：被告甲○○前於民國八十七年四月間，將其所有位於彰化縣伸港
    鄉○○村○○段一二四一之五七號之魚池租予告訴人戊○○開設「雙麟海釣場」
    經營使用。其後二人間因租金給付問題發生糾紛，被告甲○○為取得次年租金，
    遂夥同被告丙○○及另二名男子及一名女子（姓名年籍均不詳），於八十八年四
    月二十五日下午四時許，前往上址要求告訴人出面解決。因告訴人拒絕交付租金
    ，被告二人及另不詳姓名之三人即基於共同犯意之聯絡，推由其中一姓名年籍不
    詳之男子以黑色不明物體抵住告訴人之頭部，喝令告訴人在被告甲○○預先備妥
    之面額新台幣（以下同）十八萬元本票上簽名捺印，告稱：「要不要簽本票，否
    則就上車」，並隨即將告訴人拉至辦公室外水溝邊，喝令告訴人坐上被告甲○○
    駛放於該處之二人座小貨車，以此為脅迫之手段，告訴人始於該本票上簽名捺印
    ，而行無義務之事。因認被告甲○○、丙○○共同涉犯刑法第三百零四條第一項
    之強制罪嫌云云。
三、按犯罪事實應依證據認定之，無證據不得推定其犯罪事實，刑事訴訟法第一百五
    十四條定有明文。而刑事訴訟法上所謂認定犯罪事實之證據，係指足以認定被告
    確有犯罪行為之積極證據而言，該項證據自須適合於被告犯罪事實之認定，始得
    採為斷罪資料，最高法院二十九年上字第三一０五號著有判例。又認定犯罪事實
    所憑之證據，無論係直接證據或間接證據，其為訴訟上之證明，須於通常一般之
    人均不致有所懷疑，而得確信其為真實之程度者，始得據為有罪之認定，倘其證
    明尚未達到此一程度，而有合理之懷疑存在，復無其他調查途徑可尋，法院即應
    為無罪之判決，最高法院七十六年台上字第四九八六號判例足資參照。
四、公訴人認被告涉犯前揭妨害自由罪嫌，無非係以告訴人戊○○所為指訴，並經證
    人即「雙麟海釣場」員工丁○○證述明確，且告訴人如係出於己意簽立票據，自
    應連同發票日、到期日及票面金額均由自己一併書寫完竣，而無另行假手他人之
    理；況證人即到場處理之警員乙○○亦證稱見到被告二人與其他二男一女坐在辦
    公室外聊天喝酒，告訴人當時神色慌張等語，益徵被告二人與該三名不詳姓名之
    男女並非毫不相識；又被告二人就如何抵達該海釣場乙節，所述並非一致，顯係
    交相推諉之詞等情，為其主要論據。訊據被告甲○○、丙○○均堅決否認有何公
    訴人所指之犯行，被告甲○○辯稱：當天係告訴人自願簽立該十八萬元本票，且
    簽名當時到場處理之乙○○警員在旁目睹，並無施加任何暴力脅迫之行為，且伊
    與其他二男一女並不相識，更無可能由他人委其催討債款等語。訊據被告丙○○
    則辯稱：伊當時均坐在辦公室外喝酒，對於被告甲○○與告訴人間之債務糾紛並
    不清楚，警察前來處理後不久，伊即由其他釣友載往車站搭車，至於糾紛細節亦
    係事後聽被告甲○○提起始行知悉等語。
五、經查：被告甲○○辯稱：告訴人於該十八萬元本票上簽名之時，並未受有任何脅
    迫，當時亦有警員在場見聞等情，核與證人乙○○警員於本院訊問時證稱：「：
    ：：到現場時，他們（指被告甲○○及告訴人）在辦公室外面，旁邊有一男三女
    在喝酒，告訴人戊○○與兩名男子在談話，那時候並沒有看到聽到他們有爭吵或
    拉扯：：：我問說是誰欠錢，被告甲○○說是告訴人戊○○欠他錢，我又問告訴
    人戊○○，告訴人戊○○也承認有欠錢，後來被告甲○○拿出全部空白本票，我
    在現場時，他們在辦公室裡面寫，但後來是何人寫的，我就不知道。告訴人戊○○簽名時，我有看到。」、「：：：告訴人戊○○並沒有向我提到他被恐嚇的事
    ，告訴人戊○○是當我的面簽本票的：：：。」、「（問：當天是否確實有看到
    告訴人戊○○簽名？）確實有。」（均見本院八十九年八月二十五日訊問筆錄）
    等語相符。矧證人乙○○具有司法警察身分，身為國家執法人員，對於犯罪行為
    負有深入追查之責，與被告甲○○、丙○○亦無親屬恩怨關係，本無須單就被告
    二人所為犯行隱瞞匿飾，更無為其出言袒護之必要；尤以本院當庭三次訊問該名
    證人是否確實親見告訴人簽名於本票之上，均經證人乙○○堅詞肯定，亦無出於
    誤認或個人猜測之虞，是其證言當屬可採。則告訴人指稱：被告二人於警員離開
    現場後，推由其他不詳姓名之一人以黑色不明物體抵住伊之頭部，並喝令伊上車
    ，伊因受此脅迫，始簽名捺印於該本票上云云，顯與證人乙○○前揭具有高度憑
    信性之證詞迥然有異，已難遽謂確與實情相符。而證人丁○○於警訊時陳稱：當
    天動手之人為被告甲○○及丙○○，至於何人拿東西抵住告訴人則不清楚等語；
    嗣於本院訊問時則稱：被告二人並未以布包裹物品抵住告訴人，且當天僅有見到
    有人作勢要打人，但並未下手等語，就被告二人是否為動手之人等重要事項，前
    後所述已嫌不一。再以被告二人倘真帶人前往非法討債，於警員到場處理後，理
    當更為小心行事，而證人丁○○為告訴人所聘僱之員工，與告訴人利害關係相近
    ，且依當時客觀情事，欲將該名證人隔離亦非難事，渠等自無可能任其在場全程
    目擊非法脅迫討債經過，而徒增不利於己證據之理。況證人丁○○既係受僱於告
    訴人，所為證詞更已難期公正無私。則證人丁○○前揭不利被告二人之證詞，不
    惟與前揭證人乙○○警員之陳述大相逕庭，又有前揭瑕疵及悖於常情之處，自已
    無從採為不利被告二人事實認定之基礎。從而，告訴人既係親自於警員面前簽名
    於本票上，已無從遽指其受有暴力脅迫情事，縱本票上其餘關於發票日、到期日
    、金額等欄非由告訴人自行填寫，亦難據此推認被告二人以強暴脅迫方式妨害告
    訴人行使權利。此外，復查無其他積極證據足認被告確有公訴人所指之妨害自由
    犯行，不能證明其犯罪，揆諸首揭法條及判例意旨，應諭知無罪之判決。
據上論斷，依刑事訴訟法第三百零六條、第三百零一條第一項，判決如主文。
本案經檢察官孫治遠到庭執行職務。
中      華      民      國      九十     年     五    月     二十四     日
                                    臺灣彰化地方法院刑事第三庭
                                            法      官  高 文 崇
右正本證明與原本無異。
如不服本判決，應於判決送達後十日內向本院提出上訴狀( 須附繕本 )。
告訴人或被害人對於判決如有不服具備理由請求檢察官上訴者，其上訴期間之計算係
以檢察官收受判決正本之日期為準。
                                            法院書記官  楊 筱 惠
中      華      民      國      九十     年     五    月     二十八     日


司法院資訊處製作；財團法人民間司法改革基金會備份。
